臺灣高等法院臺中分院刑事判決
111年度上訴字第1216號
上  訴  人  
即  被  告  鄭愛玉


輔  佐  人  呂鴻枝

指定辯護人  本院公設辯護人  郭博益
上列上訴人即被告因公共危險案件，不服臺灣彰化地方法院110
年度訴字第478號中華民國111年4月20日第一審判決（起訴案號
：臺灣彰化地方檢察署110年度偵字第5336號），提起上訴，本
院判決如下：
    主  文
上訴駁回。
    犯罪事實及理由
壹、本院審判範圍之說明：
一、按民國110年6月18日刑事訴訟法第348條修正施行前已繫屬
    於第一審或第二審法院之案件，在修正施行後始因上訴而繫
    屬於第二審或第三審法院者，應適用修正後規定以定其上訴
    範圍。而上訴得明示僅就判決之刑、沒收或保安處分一部為
    之，修正後刑事訴訟法第348條第3項定有明文。依該條項之
    立法說明：「為尊重當事人設定攻防之範圍，並減輕上訴審
    審理之負擔，容許上訴權人僅針對刑、沒收或保安處分一部
    提起上訴，其未表明上訴之認定犯罪事實部分，則不在第二
    審之審判範圍。如為數罪併罰之案件，亦得僅針對各罪之刑
    、沒收、保安處分或對併罰所定之應執行刑、沒收、保安處
    分，提起上訴，其效力不及於原審所認定之各犯罪事實，此
    部分犯罪事實不在上訴審審查範圍」等語。準此，上訴權人
    就下級審判決聲明不服提起上訴時，依現行法律規定，得在
    明示其範圍之前提下，擇定僅就該判決之「刑」（包括宣告
    刑、執行刑）、「沒收」、「保安處分」等部分單獨提起上
    訴，而與修正前認為上開法律效果與犯罪事實及所犯罪名處
    於絕對不可分之過往見解明顯有別。此時上訴審法院之審查
    範圍，將因上訴權人行使其程序上之處分權而受有限制，除
    與前揭單獨上訴部分具有互相牽動之不可分關係、為免發生
    裁判歧異之特殊考量外，原則上不再實質審查下級審法院所
    認定之犯罪事實，亦即應以下級審法院所認定之犯罪事實，
    作為審認其所諭知「刑」、「沒收」、「保安處分」是否違
    法不當之判斷基礎。
二、本案係由被告乙○○（下稱被告）提起上訴，檢察官則未於法
    定期間內上訴。依上訴狀、辯護意旨狀及被告於本院審理時
    所陳之上訴範圍，已表明係因認原判決諭知施以監護部分提
    起上訴（見本院卷第7至13、89、103至105頁），是被告之
    上訴意旨已明示僅就原判決所諭知之「保安處分」（即施以
    監護）部分提起上訴，依前揭說明，本院僅須就原判決所諭
    知之「保安處分」（即施以監護）有無違法不當進行審查。
    至於原判決關於犯罪事實之認定、證據取捨、量刑及沒收，
    均與本案「保安處分」之判斷尚屬可分，且不在被告明示上
    訴範圍之列，即非本院所得論究。是本院自應以原判決所認
    定之犯罪事實為前提，據以衡量被告針對原判決所諭知之「
    保安處分」（即施以監護）部分不服之上訴理由是否可採，
    合先敘明。
貳、本案據以審查諭知「保安處分」（即施以監護）是否妥適之
    原判決所認定犯罪事實、論罪及刑法第19條第2項規定減刑
    事由：
一、原判決所認定之犯罪事實：
    被告因罹有妄想型思覺失調症，致其於後揭行為時，辨識其
    行為違法及依其辨識而行為之能力均顯著減低，其於110年4
    月9日下午1時24分許，基於放火燒燬住宅等以外他人所有物
    品之犯意，騎乘車牌號碼000-000號普通重型機車，前往欣
    彰工業股份有限公司（下稱欣彰公司）位於彰化縣○○鄉○○路
    0段000號倉庫前，持其所有之打火機點燃厚紙板等易燃物作
    為火源，接續對欣彰公司之伸縮鐵門放火，致該伸縮鐵門之
    馬達、防夾裝置及14米排線均遭燒燬，並致生公共危險。嗣
    經目擊證人陳榮華發現後，隨即協助取水滅火及報案，經警
    趕赴現場時，在被告身上扣得打火機1只，因而查悉上情。
    　　
二、論罪說明：
　㈠核被告所為，係犯刑法第175條第1項之放火燒燬住宅等以外
    之他人所有物罪。
　㈡刑法第175條第1項之放火燒燬住宅以外等他人所有物罪，雖
    同時侵害私人財產法益，但仍以保護社會公安法益為重，且
    放火行為原含有毀損性質，故一個放火燒燬住宅等以外他人
    所有物之行為，不另成立刑法第354條毀損罪。
　㈢被告點火之行為不只一次，其接續引燃火苗之舉，依一般社
    會健全觀念，在時間差距上難以強行分開，在刑法評價上以
    視為數個舉動之接續施行，合為包括之一行為予以評價較為
    合理，應依接續犯論以一罪。　　
三、適用刑法第19條第2項規定減輕其刑之說明：
  ㈠被告因罹有身心疾患，案發前即已在醫療院所就診多時，有
    其健保個人就醫紀錄查詢資料（見原審卷第29至32頁）、彰
    化基督教醫療財團法人彰化基督教醫院（下稱彰基醫院）病
    歷資料（見原審卷第37至121頁）及敦仁醫院病歷資料（見
    原審卷第199至250頁）在卷可憑，且輔佐人於原審亦陳稱：
    被告到近十來年開始變得不正常，先前會喃喃自語，最近會
    幻想，且會跟親戚為了偷東西的類似事件吵架，吵的事情與
    事實有點差距等語（見原審卷第362至363頁），足見被告確
    有身心狀況違常之情。
  ㈡關於被告於案發時之精神狀況，經原審囑託彰基醫院對被告
    實施精神鑑定結果：①經綜合被告之病史及症狀，鑑定診斷
    為「妄想型思覺失調症」，被告之精神症狀已有10餘年以上
    之紀錄，但病情並非極為嚴重，故可以在家人支持度不夠、
    藥物遵囑性不佳之狀況下，維持部分生活功能並獨居生活，
    惟近4、5年功能可能有開始退化之趨勢，本件案發時可能為
    症狀惡化期間，開始出現「與過去相較」更偏離社會規範的
    行為表現；②被告於鑑定時意識清醒，雖然鑑定前半年期間
    因有接受藥物控制，精神症狀有部分改善，但仍可測得有聽
    幻覺及被害妄想，且對現實的判斷及因應現實而調整之彈性
    有所不足，可能仍處於「現實與妄想交錯」之狀態；③綜參
    刑案卷宗之內容，被告在製作筆錄時有語無倫次、答非所問
    之狀況，因此仍不排除案發當時其可能受到精神症狀之干擾
    ，而影響當下的行為與判斷力等情，有彰基醫院之精神鑑定
    報告書（原審卷第275至283頁）在卷可參。原審審酌前揭鑑
    定報告書係綜參被告個人家庭狀況、犯罪史、身體狀況與身
    體疾病史、精神疾病治療史、犯罪行為及心理狀況等節，暨
    施以身體檢查、神經學檢查、心理衡鑑及精神狀態檢查等精
    神專業指標所測得之結果，由專業精神科醫師所為之判斷，
    且鑑定內容亦無顯然矛盾之處，且上開精神鑑定報告書當中
    亦有特別提及被告於實際接受鑑定時（110年12月27日）之
    精神狀態，相較於案發時（110年4月9日）已有所改善，並
    具體敘明判斷理由，認該鑑定報告書就被告接受鑑定時之現
    況及回溯推估案發時狀況之鑑定結論，堪值採酌。
  ㈢依卷附敦仁醫院病歷資料（見原審卷第201至203頁）可知，
    被告在本件案發（110年4月9日）後約隔不到一週之110年4
    月14日，即因混亂行為增加及情緒惡化，經其女兒帶同前往
    敦仁醫院就醫，經該院醫療人員評估後收容住院，直至110
    年9月6日方始出院。而由被告在敦仁醫院之病程紀錄（見原
    審卷第205至223頁），可見被告於住院初期多有妄想之言談
    。斟酌此類病症難以於短期內完全治癒，被告在上開時間入
    院時（110年4月14日）之精神狀態，應與案發時（110年4月
    9日）接近且類似，甚至案發時因尚無醫療資源積極介入照
    料，被告當時之狀況可能更為糟糕，堪認案發時被告確實存
    有精神障礙之情況。
  ㈣就被告於案發當時之生活狀況及犯罪行為情狀以觀，被告當
    時尚有獨自生活之能力，且依原審勘驗現場監視器影像之結
    果（見原審卷第174至177頁）及出勤消防人員與被告對話內
    容（見原審卷第143頁）可知，被告於當日稍早係自行騎乘
    機車前往現場，且使用較易燃之紙類等物作為點火媒介，於
    消防人員前往現場向其詢問案情時，其能明確供承確實是其
    自己放火，其於警偵階段亦陳述其有先去購買打火機一事（
    見偵卷第9、86頁），顯見被告在案發時對於外界事物知覺
    理會之能力尚未全然喪失，其於本案行為時，辨識行為違法
    及依其辨識而行為之能力應無完全欠缺之情形。
  ㈤被告在放火過程當中，大體上雖與一般故意放火之行為人並
    無太大差異，然依現場監視器影像畫面及現場照片可知，現
    場伸縮鐵門外面即為車行往來之道路，被告在光線充足之日
    間攜帶紙板，公然在該處逗留多時並接續點火，過程中並未
    有何躲藏遮掩之舉措，甚至，於目擊證人陳榮華上前協助滅
    火之際，被告尚持手中紙板朝陳榮華身體揮打，此等毫無畏
    懼犯行遭察覺、反而專注於火勢能否順利燃燒之行為，即顯
    與常人有別。其後被告經依現行犯身分遭逮捕，於案發同日
    為員警及檢察官詢（訊）問案情時，則出現「我的東西要修
    理……如果我不這樣，我要怎麼重新換過」、「我做的東西，
    我自己來換不行嗎」、「那個人（即陳榮華）去那邊是要偷
    載材料」、「電動馬達就被隔壁阿達陳阿和偷拿去」、「你
    是聽不懂喔？那個信箱就釘在那邊」、「欣彰是我家，被竊
    佔55年以上」、「電動門別人拿去用，只要告下去，就會跑
    出來」、「我也很會模仿，我不能跟別人吵架，我是去討國
    父銅像」、「對方還要賠我100億，五棟蓋成這麼漂亮，不
    讓我進去住」等客觀上顯與事實不符，或顯然文不對題之幻
    想式回答內容（見偵卷第8至9、85至86頁），核與前揭精神
    鑑定報告書所述被告處於「現實與妄想交錯」狀態之症狀相
    符，顯見本件案發時乃至於同日密接時間接受司法機關偵查
    時，被告之思考及行為模式確實有受精神病症之影響，且已
    達辨識能力顯著降低之程度，方會產生上述反於常情之情事
    。復斟酌前揭精神鑑定報告書亦記載，於被告症狀惡化時，
    早期可能只有亂唸、報警或興訟，然而後來開始出現較低等
    、原始之洩憤行為等情（見原審卷第282頁），及綜合被告
    先前已曾有毀損欣彰公司招牌之脫序舉措，足見當被告對於
    案發處所之執念湧現時，即有以違法方式發洩之行為傾向，
    與一般心智正常之人面對負面情緒之處理方式有異，於本案
    行為時，被告依其辨識而行為之能力同有顯著降低之狀況。
  ㈥原審斟酌上情後，認被告於實行本案犯行時，確實有因其「
    妄想型思覺失調症」之精神障礙存在，致其辨識行為違法之
    能力【即辨識能力】及依其辨識而行為之能力【即控制能力
    】，均有顯著降低，然尚未達完全欠缺之程度，應適用刑法
    第19條第2項規定減輕其刑。　　
參、上訴駁回之說明：
一、被告上訴及辯護意旨略以：①被告於案發後，於110年4月14
    日入住敦仁醫院接受治療，於110年9月6日因病情和緩出院
    ，參諸彰基醫院精神科鑑定報告書記載「可以預期個案（即
    被告）未來會因為病情惡化，而開始出現各種不合宜的行為
    ；就被告而言最適當方式，是長時間在一定程度監護之下的
    社區藥物治療，若有人能讓被告每天正常服藥，依過去成效
    來看，可相信其可以無害地在社區穩定生活，而此「穩定在
    社區長期服藥」的時間越長越好，除非其病情繼續惡化、退
    化到無法自行維生，否則不建議讓被告進入長期安養機構，
    但若現實上無法提供最佳的治療方式，則建議可考慮長期的
    日照中心，或居家長照型的治療方式，以利追蹤個案長期的
    藥物遵囑程度；②被告之輔佐人甲○○（即被告之次子）於本
    院審理時表示，其願意將被告接至臺中與其同住並負責照料
    被告生活及就醫，其擬於今年（111年）年底搬回彰化縣花
    壇鄉老家與被告同住，其目前工作收入足以支付被告之生活
    費、醫療費以及日常生活開銷，其會按時給被告服藥，使被
    告病情穩定受到控制，希望不要對被告施以監護；③再依前
    述精神鑑定報告書可知，被告日後若能穩定依照醫囑服藥之
    情況下，可以預期被告精神狀況將會好轉，重新無害在社區
    穩定生活，輔佐人既然願意負起照顧被告之責任，並協助其
    就醫服藥，請給予輔佐人身為人子盡孝心之機會，不予宣告
    監護處分，以維被告權益等語。
二、惟本案應對被告宣告監護處分，說明如下：
　㈠新舊法比較：
  ⒈按行為後法律有變更者，適用行為時之法律；但行為後之法
    律有利於行為人者，適用最有利於行為人之法律，刑法第2
    條第1項定有明文。而該條規定所稱「行為後法律有變更者
    」，係指犯罪構成要件有擴張、減縮，或法定刑度有變更等
    情形，故行為後應適用之法律有上述變更之情形者，法院應
    綜合其全部罪刑之結果而為比較適用。又「拘束人身自由之
    保安處分」，亦有罪刑法定原則及法律不溯及既往原則之適
    用，其因行為後法律變更而發生新舊法律之規定不同者，應
    依刑法第1條、第2條第1項規定，定其應適用之法律（最高
    法院110年度台上字第5834號判決要旨參照）。而「監護處
    分」之立法目的，除對受處分人給予適當治療，使其得以回
    歸社會生活外，復在使其於治療期間，仍與社會隔離，以免
    危害社會，性質上兼具治療保護及監禁以防衛社會安全之雙
    重意義，當屬「拘束人身自由之保安處分」，自有上開新舊
    法比較規定之適用。
　⒉查被告行為後，刑法第87條第2、3項關於監護處分之規定，
    業於111年2月18日經總統以華總一義字第11100014971號令
    修正公布，並於同年月20日施行。上開條項，於修正前係規
    定「有第19條第2項及第20條之原因，其情狀足認有再犯或
    有危害公共安全之虞時，於刑之執行完畢或赦免後，令入相
    當處所，施以監護。但必要時，得於刑之執行前為之（第2
    項）」、「前2項之期間為5年以下。但執行中認為無繼續執
    行之必要者，法院得免其處分之執行（第3項）」；修正後
    則規定為「有第19條第2項及第20條之原因，其情狀足認有
    再犯或有危害公共安全之虞時，於刑之執行完畢或赦免後，
    令入相當處所或以適當方式，施以監護。但必要時，得於刑
    之執行前為之（第2項）」、「前2項之期間為5年以下；其
    執行期間屆滿前，檢察官認為有延長之必要者，得聲請法院
    許可延長之，第1次延長期間為3年以下，第2次以後每次延
    長期間為1年以下。但執行中認無繼續執行之必要者，法院
    得免其處分之執行（第3項）」。由上開修正可知，新法係
    增列「以適當方式」施以監護，及延長監護期間（且無延長
    次數限制）之規定。其中「以適當方式」施以監護部分，因
    檢察官本可依照保安處分執行法第46條規定「因有刑法第19
    條第1項、第2項或第20條之情形，而受監護處分者，檢察官
    應按其情形，指定精神病院、醫院、慈善團體及其最近親屬
    或其他適當處所」之適當方式執行監護處分，故新法增列「
    以適當方式」等字僅是將上開文義明確化，自無有利或不利
    之問題；然就新增「延長監護期間」部分而言，則顯較不利
    於被告。是經整體比較新舊法之結果，新法（即修正後之規
    定）並未較有利於被告，依刑法第2條第1項本文規定，自應
    適用被告行為時法即修正前刑法第87條第2、3項規定決定是
    否為宣告監護處分。　　
　㈡按因辨識其行為違法或依其辨識而行為之能力顯著減低而減
    輕其刑（即有第19條第2項之原因）者，法院衡酌行為人之
    危險性，認為有危害公安之虞，為達到防衛社會之目的，有
    對其採取隔離、保護與治療措施之必要，即得一併宣告監護
    處分。經查：
　⒈本案被告經原審囑託彰基醫院就其精神狀態為鑑定後，綜參
    該鑑定結論及卷內事證，認定被告於行為時確已「因精神障
    礙，致其辨識行為違法及依其辨識而行為之能力均顯著減低
    （即有第19條第2項之原因）」，而依刑法第19條第2項規定
    減輕其刑，有如前述。
　⒉關於被告是否有再犯或有危害公共安全之虞可能性，及未來
    適合之處遇為何等節，彰基醫院精神之鑑定意見認為：①被
    告過去有精神症狀之診斷，長期有聽幻覺症狀，目前獨居，
    疑似並未規律服藥，故精神症狀似並不穩定，近期也可能有
    短期記憶退化之跡象，但往往服藥一段時間病情就能改善，
    建議被告須持續穩定接受精神治療，因為若其精神症狀不穩
    定加上獨居，不排除仍有針對特定對象再犯之風險，可以預
    期個案未來會因為病情逐漸惡化，而開始出現各種不合宜的
    行為，且通常精神病患的違規行為有接近的模式；②就被告
    而言，最適宜的治療方式，是長時間在一定程度監護之下的
    社區藥物治療，亦即若有人能讓被告每天正常好好的服藥，
    依過去成效來看，可相信其可以無害地在社區穩定生活，而
    此「穩定在社區長期服藥」的時間越長越好，除非其病情繼
    續惡化、退化到無法自行維生，否則不建議讓被告進入長期
    安養機構，但若現實上無法提供最佳的治療方式，則建議可
    考慮「長期的日照中心或居家長照型的治療方式」，以利追
    蹤個案長期的藥物遵囑程度等情，固有彰基醫院之精神鑑定
    報告書（見原審卷第280至282頁）在卷可參。
　⒊惟由上開精神鑑定報告書之鑑定意見可知，被告日後在無法
    穩定依照醫囑服藥之情況下，可以預期其精神狀況將會惡化
    ，而有針對特定對象再犯之風險。又由本案卷證資料顯示，
    被告於本案偵審訊問時，或一再聲稱欣彰公司廠房所在土地
    為其所有（見偵卷第8至9、85至86頁；原審卷第170、355頁
    ；本院卷94頁），或有特別針對告訴代理人（即證人廖志文
    ）之言論（見原審卷第355頁），顯見被告對欣彰公司廠房
    所在土地及相關人執念甚深。酌以被告在本件案發前不久之
    同年3月25日，即曾前往欣彰公司持鐵鎚敲打該公司之銅製
    招牌，因而涉犯毀損罪遭警方移送檢察官偵辦，嗣後因和解
    及撤回告訴而由檢察官為不起訴處分，此有彰化縣警察局彰
    化分局刑事案件報告書（見原審卷第133至135頁）、臺灣彰
    化地方檢察署110年度偵字第10406號不起訴處分（見原審卷
    第295至296頁）在卷可稽，足見被告對於欣彰公司實行不法
    舉措之情事不只本件。衡情，被告因前述執念，而再度以破
    壞物品方式，對欣彰公司上址處所施以不法侵害之可能性，
    實屬存在。
　⒋關於被告的病識感及是否遵照醫囑服藥乙節，上開精神鑑定
    報告書已敘明：①被告之醫療事務需他人協助，且精神科服
    藥順從性較為欠佳，需照顧者提醒，被告之次子（即輔佐人
    ）補充表示，大約3年多前，被告出現外出後找不到路便報
    警，且次數頻繁，近兩年來，明顯較為不佳，本案發生後曾
    經被告之女協助送至敦仁醫院接受住院治療，但後續僅回診
    一次便中斷；②被告本身無病識感、藥物遵囑程度不佳，因
    此並未規則接受精神科藥物治療，雖於110年本案發生後，
    曾至敦仁醫院就醫及住院數個月，但被告仍無病識感，且因
    其獨居，家人亦無法長期照顧並追蹤其服藥狀況等情（見原
    審第276、278頁）。酌以被告對於其罹患精神疾病這件事有
    較為敏感、抗拒鑑定之情，此據輔佐人陳明在卷（見原審卷
    第174頁），被告亦供述：彰基醫院精神科醫生叫我要吃藥
    ，我覺得對胃不好，所以不想吃等語（見原審卷第172頁）
    。由此可知，倘無完整的扶持系統從旁協助被告定期就醫及
    確實遵照醫囑用藥，實難期待被告能夠自己按時服藥，如此
    勢將導致被告精神狀況益加變差而有再犯之風險。
  ⒌關於被告之家庭支持系統現況乙節，被告之3名子女當中，僅
    有輔佐人（次子）較能付出時間及心力照顧被告，但輔佐人
    現時仍須獨力扶養照顧未成年之女兒，雖有部分時間會將被
    告接來同住，但輔佐人居住在臺中市烏日區，與被告獨居之
    彰化縣花壇鄉住處尚有一段距離，輔佐人僅能單日往返探視
    被告，無法做到督促被告一天照三餐服藥，且若被告需要長
    期住精神病院，其亦無法負擔住院費用等情，業據輔佐人於
    原審陳明（見原審卷第365頁）。而輔佐人雖於本院審理時
    表示：伊會負責照顧被告，伊預計在今年（111年）底前搬
    回彰化縣花壇鄉與被告同住，在伊搬回彰化前，會將被告接
    到臺中同住，希望不要對被告施以監護等語（見本院卷第89
    頁），然輔佐人於本院審理時亦陳明：被告COVID-19確診之
    前與伊同住，但後來被告回到彰化確診COVID-19，迄今仍未
    返回臺中與伊同住，被告之精神科就醫回診沒有很固定，有
    一段時間去一次，或是不舒服的時候去一次，伊不清楚被告
    有無固定用藥，被告這陣子只有吃血壓藥，伊目前工作是開
    怪手，上班時間是上午8時到下午5時，伊上班時，被告就自
    己在家等語（見本院卷第96至97、99至100頁）。由此可知
    ，輔佐人雖有照料被告之意願，但其無法貼身24小時看照被
    告，亦無力支付高額之醫療或療養機構費用，被告之家庭支
    援系統，顯無法充分發揮功能令被告按時服藥控制病情，更
    可預料隨著被告年紀漸長，身心狀態亦會隨著老化而有更劇
    烈之變化。尤其，依輔佐人所述，其上班時間是上午8時到
    下午5時，其上班時，被告係自己在家獨處，足見被告較多
    數時間仍處於獨處狀態，酌以本件案發時，正值輔佐人外出
    上班時段，衡情，輔佐人是否能確保被告定期就醫及按照醫
    囑用藥，甚至被告是否能讓被告掌握行蹤而不致在外遊蕩，
    亦屬有疑。
　⒍至於思覺失調症之用藥、治療方式，固然有很多種，但並非
    每一種藥物及治療方式均適用於每個不同的患者，各別患者
    究竟適用何種藥物及治療方式，須由醫師診斷評估。依本案
    卷附被告就醫診治之病歷資料，尚難認被告經醫師診治評估
    後有認為其可適用長效型的針劑治療而可以不用每天服藥之
    情況。是辯護意旨謂：目前思覺失調症之用藥，除可以每日
    按時服用藥物外，也有長效型的針劑，可以不用每天服藥，
    可以責令輔佐人帶被告就醫改以施打長效型針劑方式控制病
    情云云，尚難遽採。　　　
　⒎前揭精神鑑定報告書之鑑定意見雖建議「穩定在社區長期服
    藥」之處遇方式，其次為「利用長期日照中心或居家長照型
    之治療方式」之處遇方式。然前述處遇模式，分別是建立在
    「家庭支持系統健全」及「經濟狀況足以支應長照費用」之
    前提下，而由前述被告目前之整體情況以觀，實無人可貼身
    24小時看照被告及並督促其確實遵照醫囑用藥，且被告之家
    人亦無力支付高額之醫療或療養機構費用，足見被告之家庭
    支援系統，已無法充分發揮功能令被告按時服藥控制病情，
    顯無法以「穩定在社區長期服藥」、「利用長期日照中心或
    居家長照型之治療方式」使被告控制病情而減免其再犯之風
    險。
　⒏綜合前揭說明，堪認被告日後確有極高可能受前揭精神病症
    影響，致其在精神狀態未改善之情況下再犯，而有危害公共
    安全之虞。是原審為確保被告可接受妥適之治療、監督，並
    避免因被告上開症狀對其個人及社會造成難以預料之危害，
    以期達個人矯正治療及社會防衛之效，依修正前刑法第87條
    第2項但書、第3項本文規定，並參酌原判決就被告所處之刑
    已宣告緩刑3年，故於日後倘存在撤銷緩刑事由導致緩刑遭
    撤銷前，尚無刑之執行之問題，然被告現時即有接受穩定治
    療之急迫必要性，衡以被告本案之行為情狀係「放火」，對
    他人生命、身體、財產之危害往往一發不可收拾且影響重大
    ，復斟酌被告之年齡狀態、輔佐人對其自身子女之扶養義務
    程度、輔佐人之工作狀況、經濟等情狀，宣告被告於刑之執
    行前，令入相當處所，施以監護3年。原審顯已具體斟酌被
    告之社會危險性、確保公共安全之必要性及預防目的，並於
    判決理由詳加說明，並無濫用權限之違法或失當，亦無判決
    理由不備，對被告宣告監護處分尚屬妥適，並無違誤，自應
    予維持。　　
三、綜上所述，本案被告明示僅就原判決之「保安處分」（即施
    以監護）部分提起一部上訴，並以前開情詞指摘原判決所為
    宣告監護處分為不當云云，尚非可採，其上訴為無理由，自
    應予駁回。
據上論結，應依刑事訴訟法第368條，判決如主文。
本案經檢察官陳立興提起公訴，檢察官丙○○到庭執行職務。
中　　華　　民　　國　　111 　年　　8 　　月　　18　　日
                  刑事第四庭    審判長法　官  蔡名曜
                                      法　官  邱鼎文
                                      法　官  黃玉琪
以上正本證明與原本無異。
如不服本判決應於收受送達後20日內向本院提出上訴書狀，其未
敍述上訴理由者，並得於提起上訴後20日內向本院補提理由書(
均須按他造當事人之人數附繕本)「切勿逕送上級法院」。因疫
情而遲誤不變期間，得向法院聲請回復原狀。

                                     書記官  林姿妤
　　　　　　　　　　　　　　　　　　 
中　　華　　民　　國　　111 　年　　8 　　月　　18　　日